---
title: "ExpenseTracker - Statistiques Simples"
author: "Aperçu Financier Rapide"
date: "`r Sys.Date()`"
output: 
  html_document:
    theme: flatly
    highlight: tango
---

```{r setup, include=FALSE}
knitr::opts_chunk$set(echo = FALSE, warning = FALSE, message = FALSE, fig.width = 8, fig.height = 5)

# Charger les bibliothèques
library(RSQLite)
library(dplyr)
library(ggplot2)
library(scales)
library(knitr)
library(lubridate)
library(RColorBrewer)

# Connexion à la base de données
DB_PATH <- "../Database/transactions.db"

# Charger les données
con <- dbConnect(SQLite(), DB_PATH)
transactions <- dbGetQuery(con, "SELECT * FROM transactions ORDER BY date DESC")
dbDisconnect(con)

# Préparation des données
transactions$date <- as.Date(transactions$date)
transactions$amount <- as.numeric(transactions$amount)
transactions$month <- floor_date(transactions$date, "month")
```

# Aperçu des Statistiques Financières

## Métriques Clés

```{r key_metrics}
# Calculer les statistiques de base
total_transactions <- nrow(transactions)
total_amount <- sum(transactions$amount, na.rm = TRUE)
avg_amount <- mean(transactions$amount, na.rm = TRUE)
median_amount <- median(transactions$amount, na.rm = TRUE)

# Créer le tableau des statistiques simples
stats_table <- data.frame(
  Métrique = c(
    "Nombre Total de Transactions",
    "Montant Total Dépensé", 
    "Montant Moyen par Transaction",
    "Montant Médian par Transaction"
  ),
  Valeur = c(
    format(total_transactions, big.mark = " "),
    paste0(format(total_amount, big.mark = " ", nsmall = 2), " $"),
    paste0(format(avg_amount, nsmall = 2), " $"),
    paste0(format(median_amount, nsmall = 2), " $")
  )
)

kable(stats_table, col.names = c("Métrique", "Valeur"))
```

## Dépenses par Mois

```{r spending_by_month}
# Graphique en barres des dépenses mensuelles
monthly_spending <- transactions %>%
  group_by(month) %>%
  summarise(total = sum(amount, na.rm = TRUE), .groups = 'drop')

ggplot(monthly_spending, aes(x = month, y = total)) +
  geom_col(fill = "#3498db", alpha = 0.8) +
  scale_y_continuous(labels = function(x) paste0(format(x, big.mark = " "), " $")) +
  scale_x_date(date_labels = "%b %Y", date_breaks = "1 month") +
  labs(title = "Dépenses par Mois", x = "Mois", y = "Total des Dépenses") +
  theme_minimal() +
  theme(axis.text.x = element_text(angle = 45, hjust = 1))
```

## Dépenses par Catégorie

```{r spending_by_category}
# Graphique circulaire des dépenses par catégorie
category_spending <- transactions %>%
  group_by(category) %>%
  summarise(total = sum(amount, na.rm = TRUE), .groups = 'drop') %>%
  mutate(percentage = total / sum(total) * 100) %>%
  arrange(desc(total))

ggplot(category_spending, aes(x = "", y = percentage, fill = category)) +
  geom_bar(stat = "identity", width = 1) +
  coord_polar("y", start = 0) +
  scale_fill_brewer(type = "qual", palette = "Set3") +
  labs(title = "Dépenses par Catégorie", fill = "Catégorie") +
  theme_void() +
  geom_text(aes(label = paste0(round(percentage, 1), "%")), 
            position = position_stack(vjust = 0.5))
```

## Dépenses par Banque

```{r spending_by_bank}
# Graphique en barres horizontales des dépenses par banque
bank_spending <- transactions %>%
  group_by(bank) %>%
  summarise(total = sum(amount, na.rm = TRUE), .groups = 'drop') %>%
  arrange(desc(total))

ggplot(bank_spending, aes(x = reorder(bank, total), y = total)) +
  geom_col(fill = "#e74c3c", alpha = 0.8) +
  coord_flip() +
  scale_y_continuous(labels = function(x) paste0(format(x, big.mark = " "), " $")) +
  labs(title = "Dépenses par Banque", x = "Banque", y = "Total des Dépenses") +
  theme_minimal()
```

## Dépenses par Jour de la Semaine

```{r spending_by_day}
# Ajouter le jour de la semaine
transactions$jour_semaine <- wday(transactions$date, label = TRUE, abbr = FALSE, locale = "fr_FR.UTF-8")

# Si la locale française n'est pas disponible, utiliser les noms manuellement
if(any(is.na(transactions$jour_semaine))) {
  transactions$jour_semaine <- factor(wday(transactions$date), 
                                     levels = 1:7,
                                     labels = c("Dimanche", "Lundi", "Mardi", "Mercredi", "Jeudi", "Vendredi", "Samedi"))
}

# Calculer les dépenses par jour
daily_spending <- transactions %>%
  group_by(jour_semaine) %>%
  summarise(
    total = sum(amount, na.rm = TRUE),
    moyenne = mean(amount, na.rm = TRUE),
    .groups = 'drop'
  )

# Graphique en barres des dépenses par jour
ggplot(daily_spending, aes(x = jour_semaine, y = total)) +
  geom_col(fill = "#9b59b6", alpha = 0.8) +
  scale_y_continuous(labels = function(x) paste0(format(x, big.mark = " "), " $")) +
  labs(title = "Dépenses par Jour de la Semaine", x = "Jour", y = "Total des Dépenses") +
  theme_minimal() +
  theme(axis.text.x = element_text(angle = 45, hjust = 1))
```

## Dépenses Week-end vs Semaine

```{r weekend_vs_weekday}
# Classifier les jours en week-end ou semaine
transactions$type_jour <- ifelse(wday(transactions$date) %in% c(1, 7), "Week-end", "Semaine")

# Calculer les statistiques
weekend_stats <- transactions %>%
  group_by(type_jour) %>%
  summarise(
    total = sum(amount, na.rm = TRUE),
    nombre_transactions = n(),
    moyenne_par_transaction = mean(amount, na.rm = TRUE),
    .groups = 'drop'
  ) %>%
  mutate(
    pourcentage = round(total / sum(total) * 100, 1)
  )

# Tableau de comparaison
kable(weekend_stats %>%
      mutate(
        total = paste0(format(total, big.mark = " ", nsmall = 2), " $"),
        moyenne_par_transaction = paste0(format(moyenne_par_transaction, nsmall = 2), " $"),
        pourcentage = paste0(pourcentage, "%")
      ),
      col.names = c("Type de Jour", "Total", "Nb Transactions", "Moyenne/Transaction", "%"),
      caption = "Comparaison Week-end vs Semaine")

# Graphique en barres
ggplot(weekend_stats, aes(x = type_jour, y = total, fill = type_jour)) +
  geom_col(alpha = 0.8) +
  scale_fill_manual(values = c("Week-end" = "#e67e22", "Semaine" = "#2ecc71")) +
  scale_y_continuous(labels = function(x) paste0(format(x, big.mark = " "), " $")) +
  labs(title = "Dépenses : Week-end vs Semaine", x = "Type de Jour", y = "Total des Dépenses") +
  theme_minimal() +
  theme(legend.position = "none") +
  geom_text(aes(label = paste0(format(total, big.mark = " "), " $")), vjust = -0.5)
```

---

## Comment Ajouter Plus de Statistiques

Pour ajouter de nouvelles statistiques, ajoutez simplement un nouveau bloc de code comme ceci :

```
## Titre de Votre Nouvelle Statistique

{r nom_de_votre_stat}
# Votre code R ici
# Exemple: transactions %>% group_by(quelque_chose) %>% summarise(...)
# Puis créer un graphique ou tableau
```

### Exemples de statistiques faciles à ajouter :

- `## Top 5 des Marchands`
- `## Dépenses Week-end vs Semaine`
- `## Plus Grosses Transactions`
- `## Dépenses par Trimestre`
- `## Moyenne Quotidienne`